臺灣桃園地方法院民事判決　九十年度訴字第六七二號
　　原　　　告　台北比佛利國家公園區公寓大廈管理委員會
　　法定代理人　乙○○
　　法定代理人　巳○○
　　訴訟代理人　卯○○
　　被　　　告　未○○
　　　　　　　　甲○○
　　　　　　　　癸○○
　　　　　　　　壬○○
　　　　　　　　寅○○
　　　　　　　　庚○○
　　　　　　　　丁○○
　　　　　　　　子○○
　　　　　　　　辰○○
　　　　　　　　己○○
　　　　　　　　午○○
　　　　　　　　戊○○
　　　　　　　　丙○○
　　訴訟代理人　吳致遠
　　被　　　告　丑○○
　　　　　　　　辛○○
右當事人間請求給付管理費事件，本院判決如左：
    主    文
被告恆泰開發股份有限公司應給付原告新台幣貳拾萬零佰壹拾陸元，及自民
國九十年五月二十九日起至清償日止，按年息百分之五計算之利息。
被告未○○應給付原告新台幣捌仟肆佰零陸元，及自民國九十年五月三日起至清償日
止，按年息百分之五計算之利息。
被告甲○○應給付原告新台幣肆萬壹仟柒佰陸拾捌元，及自民國九十年五月三十日起
至清償日止，按年息百分之五計算之利息。
被告癸○○應給付原告新台幣貳萬仟伍佰壹拾柒元，及自民國九十年五月三日起至
清償日止，按年息百分之五計算之利息。
被告壬○○應給付原告新台幣壹萬貳仟壹佰壹拾壹元，及自民國九十年五月三日起至
清償日止，按年息百分之五計算之利息。
被告寅○○應給付原告新台幣伍仟佰零伍元，及自民國九十年五月二日起至清償日
止，按年息百分之五計算之利息。
被告庚○○應給付原告新台幣壹萬玖仟玖佰玖拾貳元，及自民國九十一年七月三十一
日起至清償日止，按年息百分之五計算之利息。
被告丁○○應給付原告新台幣壹萬捌仟玖佰貳拾壹元，及自民國九十年五月三日起至
清償日止，按年息百分之五計算之利息。
被告子○○應給付原告新台幣壹萬捌仟陸佰捌拾肆元，及自民國九十年五月三日起至
清償日止，按年息百分之五計算之利息。
被告辰○○應給付原告新台幣貳萬仟伍佰零伍元，及自民國九十年五月五日起至清
償日止，按年息百分之五計算之利息。
被告己○○應給付原告新台幣壹萬肆仟柒佰肆拾捌元，及自民國九十年五月三日起至
清償日止，按年息百分之五計算之利息。
被告午○○應給付原告新台幣貳萬伍仟伍佰壹拾伍元，及自民國九十年五月三日起至
清償日止，按年息百分之五計算之利息。
被告戊○○應給付原告新台幣壹萬玖仟陸佰柒拾柒元，及自民國九十年六月一日起至
清償日止，按年息百分之五計算之利息。
被告丙○○應給付原告新台幣壹萬陸仟陸佰捌拾元，及自民國九十年五月二日起至清
償日止，按年息百分之五計算之利息。
被告丑○○應給付原告新台幣貳萬捌仟陸佰肆拾柒元，及自民國九十年五月四日起至
清償日止，按年息百分之五計算之利息。
被告辛○○應給付原告新台幣陸仟壹佰肆拾伍元，及自民國九十年五月三日起至清償
日止，按年息百分之五計算之利息。
原告其餘之訴駁回。
訴訟費用由被告負擔二分之一，餘由原告負擔。
    事    實
甲、原告方面：
一、聲明：求為判決
  (一)被告恆泰開發股份有限公司應給付原告新台幣（下同）三十四萬五千四百七十四
    元，及自起訴狀繕本送達被告翌日起至清償日止，按年息百分之五計算之利息。
  (二)被告未○○應給付原告八千四百零六元，及自起訴狀繕本送達被告翌日起至清償
    日止，按年息百分之五計算之利息。
  (三)被告甲○○應給付原告四萬一千七百六十八元，及自起訴狀繕本送達被告翌日起
    至清償日止，按年息百分之五計算之利息。
  (四)被告癸○○應給付原告二萬三千五百十七元，及自起訴狀繕本送達被告翌日起至
    清償日止，按年息百分之五計算之利息。
  (五)被告壬○○應給付原告一萬二千一百十一元，及自起訴狀繕本送達被告翌日起至
    清償日止，按年息百分之五計算之利息。
  (六)被告寅○○應給付原告五千三百零五元，及自起訴狀繕本送達被告翌日起至清償
    日止，按年息百分之五計算之利息。
  (七)被告庚○○應給付原告一萬九千九百九十二元，及自起訴狀繕本送達被告翌日起
    至清償日止，按年息百分之五計算之利息。
  (八)被告丁○○應給付原告一萬八千九百二十一元，及自起訴狀繕本送達被告翌日起
    至清償日止，按年息百分之五計算之利息。
  (九)被告子○○應給付原告一萬八千六百八十四元，及自起訴狀繕本送達被告翌日起
    至清償日止，按年息百分之五計算之利息。
  (十)被告辰○○應給付原告二萬三千五百零五元，及自起訴狀繕本送達被告翌日起至
    清償日止，按年息百分之五計算之利息。
  (十一)被告己○○應給付原告一萬四千七百四十八元，及自起訴狀繕本送達被告翌日起
    至清償日止，按年息百分之五計算之利息。
  (十二)被告午○○應給付原告二萬五千五百十五元，及自起訴狀繕本送達被告翌日起至
    清償日止，按年息百分之五計算之利息。
  (十三)被告戊○○應給付原告一萬九千六百七十七元，及自起訴狀繕本送達被告翌日起
    至清償日止，按年息百分之五計算之利息。
  (十四)被告丙○○應給付原告一萬六千六百八十元，及自起訴狀繕本送達被告翌日起至
    清償日止，按年息百分之五計算之利息。
  (十五)被告丑○○應給付原告二萬八千六百四十七元，及自起訴狀繕本送達被告翌日起
    至清償日止，按年息百分之五計算之利息。
  (十六)被告辛○○應給付原告六千一百四十五元，及自起訴狀繕本送達被告翌日起至清
    償日止，按年息百分之五計算之利息。
二、陳述：
  (一)原告為依法成立並向桃園縣政府核備之管理委員會，被告等均係台北比佛利國家
    公園區公寓大廈之住戶，而住戶每月應繳管理費每坪三十五元，詎被告等均未按
    時繳納。其中被告未○○係桃園縣楊梅鎮○○○街八五號六樓住戶，每月應繳
    管理費一千四百零一元，惟其自民國八十九年十月至九十年三月（計六個月）未
    繳管理費，合計積欠八千四百零六元被告甲○○係桃園縣楊梅鎮○○○街八五
    號七樓住戶，每月應繳管理費一千五百五十七元，惟其自八十八年四月至九十年
    三月（計二十四個月）未繳管理費及自八十六年六月至八十八年三月積欠停車場
    清潔費計四千四百元，以上合計積欠四萬一千七百六十八元被告癸○○係桃園
    縣楊梅鎮○○○街九五號三樓之一住戶，每月應繳管理費八百七十一元，惟其自
    八十八年一月至九十年三月（計二十七個月）未繳管理費，合計積欠二萬三千五
    百十七元被告壬○○係桃園縣楊梅鎮○○○街九五號六樓之一住戶，每月應繳
    管理費一千一百零一元，惟其自八十八年七月至八十九年一月及自八十九年十二
    月至九十年三月（計十一個月）未繳管理費，合計積欠一萬二千一百十一元被
    告寅○○係桃園縣楊梅鎮○○○街九五號二樓之二住戶，每月應繳管理費一千零
    六十一元，惟其自八十九年十一月至九十年三月（計五個月）未繳管理費，合計
    積欠五千三百零五元被告庚○○係桃園縣楊梅鎮○○○街九七號一樓住戶，每
    月應繳管理費九百五十二元，惟其自八十八年七月至九十年三月（計二十一個月
    ）未繳管理費，合計積欠一萬九千九百九十二元被告丁○○係桃園縣楊梅鎮○○○街一０五號六樓之一住戶，每月應繳管理費九百零一元，惟其自八十八年七
    月至九十年三月（計二十一個月）未繳管理費，合計積欠一萬八千九百二十一元
    被告子○○係桃園縣楊梅鎮○○○街一０九號七樓住戶，每月應繳管理費一千
    五百五十七元，惟其自八十九年四月至九十年三月（計十二個月）未繳管理費，
    合計積欠一萬八千六百八十四元被告辰○○係桃園縣楊梅鎮○○○街一一五號
    六樓住戶，每月應繳管理費一千五百六十七元，惟其自八十九年一月至九十年三
    月（計十五個月）未繳管理費，合計積欠二萬三千五百零五元被告己○○係桃
    園縣楊梅鎮○○○街一一九號二樓之三住戶，每月應繳管理費一千二百二十九元
    ，惟其自八十九年四月至九十年三月（計十二個月）未繳管理費，合計積欠一萬
    四千七百四十八元被告午○○係桃園縣楊梅鎮○○○街一一九號三樓之三住戶
    ，每月應繳管理費一千二百十五元，惟其自八十八年七月至九十年三月（計二十
    一個月）未繳管理費，合計積欠二萬五千五百十五元被告戊○○係桃園縣楊梅
    鎮○○○街一三一號七樓住戶，每月應繳管理費九百三十七元，惟其自八十八年
    七月至九十年三月（計二十一個月）未繳管理費，合計積欠一萬九千六百七十七
    元被告丙○○係桃園縣楊梅鎮○○○街一四一號四樓住戶，每月應繳管理費一
    千一百十二元，惟其自八十九年一月至九十年三月（計十五個月）未繳管理費，
    合計積欠一萬六千六百八十元被告丑○○係桃園縣楊梅鎮○○○街一四三號七
    樓之二住戶，每月應繳管理費一千零六十一元，惟其自八十八年一月至九十年三
    月（計二十七個月）未繳管理費，合計積欠二萬八千六百四十七元被告辛○○
    係桃園縣楊梅鎮○○○街一四三號四樓之三住戶，每月應繳管理費一千二百二十
    九元，惟其自八十九年十一月至九十年三月（計五個月）未繳管理費，合計積欠
    六千一百四十五元被告恆泰開發股份有限公司（下簡稱恆泰公司）係桃園縣楊
    梅鎮○○○街七七號Ｂ２之一住戶，每月應繳管理費三萬八千三百八十六元，惟
    其自八十九年七月至九十年三月（計九個月）未繳管理費，合計積欠三十四萬五
    千四百七十四元。
  (二)按區分所有權人或住戶積欠應繳納之公共基金或應分擔或其他應負擔之費用已逾
    二期或達相當金額，經定相當期間催告仍不給付者，管理委員會得訴請法院命其
    給付應繳之金額及利息，公寓大廈管理條例第二十一條定有明文，被告等積欠管
    理費均已超過二個月或達相當金額，經原告依法催告其給付，均置之不理。為此
    ，爰起訴訴請被告等如數給付，並自起訴狀繕本送達被告翌日起，按年息百分之
    五加計遲延利息。
三、證據：提出桃園縣政府函、公寓大廈管理組織報備證明、建物登記謄本、國家公
    園區區分所有權人大會會議記錄、國家公園區住戶規約、國家公園社區管理費收
    支辦法、股份有限公司變更登記表、戶籍謄本、律師催告函暨回執等為證。
乙、被告方面：
(一)被告未○○未於最後言詞辯論期日到場，據其以前到場陳述陳稱：
  (1)、聲明：求為判決：駁回原告之訴。
  (2)、陳述：原告管理的不好，且因其機車失竊，均無人來關心，故不願繳納管理費
      。
(二)被告寅○○未於最後言詞辯論期日到場，據其以前到場陳述或所具書狀陳稱：
  (1)、聲明：求為判決：駁回原告之訴。
  (2)、陳述：因去年已搬離該處，且房屋在拍賣中，未享受權利，自無須繳納，否則
      若繳納管理費，卻由少數人享受，試問此公平嗎？
  (3)、證據：提出戶籍謄本一份為證。
(三)被告丙○○未於最後言詞辯論期日到場，據其以前到場陳述或所具書狀陳稱：
  (1)、聲明：求為判決：駁回原告之訴。
  (2)、陳述：對每月需繳納一千一百二十一元之管理費無意見，且確實自八十九年一
      月至九十年三月均未繳納，對原告起訴請求之金額無意見。
  (3)、證據：提出存證信函、管理費繳費通知等為證。
(四)被告丑○○未於言詞辯論期日到場，據其所具書狀陳稱：
  (1)、聲明：求為判決：駁回原告之訴。
  (2)、陳述：否認台北比佛利國家公園區公寓大廈管理委員會成立之事實。又根據原
      告稱係於八十七年十月成立「台北比佛利國家公園區公寓大廈管理委員會」，
      則原告之根據在合法成立前（即八十六年間）所定之規約是否有效？
  (3)、證據：提出存證信函、住戶規約、收支辦法等為證。
(五)被告恆泰公司未於最後言詞辯論期日到場，據其以前到場陳述或所具書狀陳稱：
  (1)、聲明：求為判決：駁回原告之訴。
  (2)、陳述：被告恆泰公司係於八十九年十月九日始取得桃園縣楊梅鎮○○○街七七
      號Ｂ２之一建物，用途為停車場及自用儲藏室，然原告卻以住戶用途收管理費
      ，應按實際用途收費。另本建築物地上共七層，地下共三層，地上七層為住家
      用，地下三層為供住戶停車用途之車位及自用儲藏室，與住戶有別，而Ｂ１、
      Ｂ３每月收二百元管理費，經換算後相當於每坪僅收十五點十五元之管理費，
      且原告亦從未就Ｂ２部分增派人手管理，因此縱令比照Ｂ１、Ｂ３車位予以收
      費，仍為不當。被告恆泰公司希望能夠要求從新衡定本公司管理費之收取標準
      。
  (3)、證據：提出建物所有權狀、平面圖、法律事務所函、現場照片等為證。
(六)被告甲○○、癸○○、壬○○、庚○○、丁○○、子○○、辰○○、己○○、午○○、戊○○、辛○○均未於言詞辯論期日到場，亦皆未提出書狀作何聲明或陳述。
    理    由
甲、程序方面：
    本件被告未○○、寅○○、丙○○、恆泰公司均未於最後言詞辯論期日到場，被
    告丑○○、甲○○、癸○○、壬○○、庚○○、丁○○、子○○、辰○○、己○○、午○○、戊○○、辛○○均未於言詞辯論期日到場，核皆無民事訴訟法第三
    百八十六條各款所列情形，爰依原告聲請，由其一造辯論而為判決。
乙、得心證之理由：
一、原告主張被告甲○○、癸○○、壬○○、庚○○、丁○○、子○○、辰○○、己○○、午○○、戊○○、辛○○、丙○○分別為桃園縣楊梅鎮○○○街八五號七
    樓、九五號三樓之一、九五號六樓之一、九七號一樓、一０五號六樓之一、一０
    九號七樓、一一五號六樓、一一九號二樓之三、一一九號三樓之三、一三一號七
    樓、一四三號四樓之三、一四一號四樓建物之所有權人，均為原告所屬台北比佛
    利國家公園區之住戶，因積欠管理費未繳，經原告催告後，迄今仍未繳納之事實
    ，業經提出建物登記謄本、國家公園區區分所有權人大會會議記錄、國家公園區
    住戶規約、國家公園社區管理費收支辦法、欠費明細附表、律師催告函暨回執等
    為證，且為被告丙○○到庭所不爭執，另被告甲○○、癸○○、壬○○、庚○○
    、丁○○、子○○、辰○○、己○○、午○○、戊○○、辛○○對於原告主張之
    事實，既均未於言詞辯論期日到場爭執，復皆未提出書狀作何聲明或陳述，以供
    本院審酌，堪信原告上開部分之主張均為實在，足以採信。
二、被告未○○、寅○○、丑○○、恆泰公司對於原告主張渠等分別為桃園縣楊梅鎮
    ○○○街八五號六樓、九五號二樓之二、一四三號七樓之二、七七號Ｂ２之一建
    物之所有權人，係原告所屬台北比佛利國家公園區之住戶，至今仍積欠管理費未
    繳納之事實並不爭執，惟仍分別以前詞置辯。然查：
  (一)原告即台北比佛利國家公園區公寓大廈管理委員會業經申請成立，並經桃園縣政
    府准予備查之事實，有原告提出之桃園縣政府准予補發報備證明函及公寓大廈管
    理組織報備證明各一件在卷可按，足認原告業已合法成立，被告丑○○雖否認原
    告業已成立之事實，惟並未提出具體事證證明原告向桃園縣政府申請備查之相關
    文件係屬偽造或有何不符之情事，是被告丑○○之抗辯原告並未成立云云，尚無
    足採。
  (二)按公寓大廈管理條例第二十一條規定：「區分所有權人或住戶積欠應繳納之公共
    基金或應分擔或其他負擔之費用已逾二期或達相當金額，經定相當期間催告仍不
    給付者，管理負責人或管理委員會得訴請法院命其給付應繳之金額及遲延利息。
    」是原告依據卷附國家公園社區八十六年三月九日所舉行之區分所有權人大會所
    通過之住戶規約第十一條規定：「管委會經費來源(1)各區分所有權人繳交之管理
    費及公共基金，其繳費標準須經大會決議通過，所有區分所有權人均有繳交之義
    務。(2)公共設施之收費。(3)管理費、基金之利息收入。(4)其他收入。」及八十六
    年三月九日經區分所有權人大會通過訂定，於八十六年六月一日第一次修正之國
    家公園社區管理費收支辦法第二條、第三條規定，按房屋權狀坪數計算（不包括
    車位坪數），每坪每月收取管理費三十五元，地下Ｂ１、Ｂ３每個車位每月收取
    地下室清潔維修費二百元，機車一百元，併入管理費計算，而向被告等請求繳交
    管理費，委無不合。被告未○○雖抗辯稱原告之管理不好云云，惟區分所有權人
    對於管理委員會之管理若有意見，應於區分所有權人會議上表達，尚不得以拒付
    管理費之方式抗議，蓋管理委員會僅係區分所有權人會議決議事項之執行機關（
    公寓大廈管理條例第三十四條第七款規定），並非意思機關，是被告未○○抗辯
    其機車遭竊，均無人關心，管理不好云云，本與管理委員會無涉，縱令管理委員
    會之管理不能令被告未○○滿意，亦不得以此作為拒付管理費之理由，故被告未
    ○○之抗辯，並無足採。再者，依卷附管理費收支辦法第五條、第六條規定，空
    戶每月之管理費以非空戶之八折計算，而空戶之認定標準為『屋中未放置任何物
    品』，且空戶資格採所有權人自行誠實申報，管委會稽核方式，從而被告寅○○
    雖辯稱早已遷離該處，且所有建物已遭拍賣云云，惟在該建物業經拍定由他人取
    得所有權前，該建物之所有權尚未發生變動，亦即被告寅○○仍係坐落桃園縣楊
    梅鎮○○○街九五號二樓之二建物之所有權人，自仍有遵守上開住戶規約，依據
    管理費收支辦法繳納管理費之義務，且因其未自行申報空戶，供管委會稽核，故
    而原告以全額計算其應繳之管理費亦無違誤，被告寅○○所辯，均不足採。
  (三)末查，被告恆泰公司係於八十九年十月九日始取得坐落桃園縣楊梅鎮○○○街七
    七號Ｂ２之一建物所有權之事實，業經被告恆泰公司提出所有權狀一份為證，核
    與原告所提出之建物謄本上記載之內容相符，堪信被告恆泰公司此部分抗辯屬實
    ，而依上開公寓大廈管理條例及住戶規約規定，既以區分所有權人或住戶始有義
    務繳納管理費，則原告起訴請求被告恆泰公司繳納管理費，依法亦僅能自被告恆
    泰公司取得所有權後開始計算。至於被告恆泰公司另辯稱其所有建物之用途為停
    車場及自用儲藏室，與住戶用途不同，應按實際用途收費云云，然依卷附該社區
    之住戶規約及管理費收支辦法以觀，並無就被告恆泰公司所有建物部分另為規定
    管理費之收取標準，從而，原告依據上開規約及辦法向被告恆泰公司依每坪三十
    五元之標準收取管理費，依法並無不當。至被告恆泰公司如有意見，因事涉管理
    費收支之標準，屬住戶間自治事項之範圍，被告恆泰公司應於區分所有權人會議
    中提出，惟不得據為拒絕繳納管理費之理由。綜上，原告請求被告恆泰公司給付
    之管理費於八十九年十月前即八十九年七月、八月、九月三個月部分顯於法無據
    ，應予駁回，其餘部分則為有理由，應予准許。
三、綜上所述，原告依公寓大廈管理條例及國家公園社區住戶規約之規定，據以提起
    本訴，請求被告分別給付如主文所示之金額及自起訴狀繕本送達被告翌日（即主
    文分別所示之日）起至清償日止，按年息百分之五計算之遲延利息，於法即無不
    合，應予准許。至原告請求超過上開部分之範圍則為無理由，應予駁回。
四、結論：本件原告之訴為一部有理由，一部無理由，依民事訴訟法第三百八十五條
    第一項前段、第七十九條但書、第八十五條第一項前段，判決如主文。
中　　　華　　　民　　　國　　九十一　　年　　　八　　　月　　 三十 　　日
                                臺灣桃園地方法院民事第一庭
~B法　　　官　黃若美
右為正本係照原本作成
如對本判決上訴，須於判決送達後廿日內向本院提出上訴狀
中　　　華　　　民　　　國　　九十一　　年　　　八　　　月　　 三十 　　日
~B法院書記官　劉德壽
